【裁判字號】    90,交上易,286
【裁判日期】    901016
【裁判案由】    過失致死
【裁判全文】
臺灣高等法院刑事判決                            九十年度交上易字第二八六號
    上  訴  人  臺灣新竹地方法院檢察署檢察官
    被      告  甲○○
右上訴人因被告過失致死案件，不服臺灣新竹地方法院九十年度交訴字第四六號，中
華民國九十年七月五日第一審判決（起訴案號：臺灣新竹地方法院檢察署九十年度偵
字第一０四四號）提起上訴，本院判決如左：
    主  文
原判決撤銷。
甲○○因過失致人於死，處有期徒刑陸月，如易科罰金，以參佰元折算壹日。
    事  實
一、甲○○於民國（下同）八十九年十月十六日中午，騎乘車號「ＭＸＮ─０六三號
    」重型機車，沿新竹市○○路由青草湖往市區方向行駛，迨於是日中午十二時許
    ，行經新竹市○○路八五八號前時，本應注意車前狀況，並隨時採取必要之安全
    措施，及應注意該路段行車速度，不得超過時速四十公里，且於行經無號誌之交
    岔路口應減速慢行，以避免發生危險之事故，而依當時天候晴、日間自然光線、
    路面乾燥、無缺陷、無障礙物、視距良好，並無不能注意之情事，竟疏於注意前
    開規定，未注意車前狀況，並貿然以時速五、六十公里之速度，行駛在前述路段
    ，適卓越輝騎乘車牌號碼「ＬＵＤ─四七八號」重型機車自南大路六一七巷口駛
    出，欲左轉南大路往青草湖方向時，亦疏未注意汽車於交岔路左轉彎時，應行至
    交岔路口中心處始得左轉，且支線道車應讓幹道車先行之規定，即貿然由該巷內
    駛出，且在尚未行駛至該交岔路口之中心處前提前左轉而斜向穿越道路往青草湖
    方向行駛，致甲○○見狀閃避不及，所騎乘之上開機車與卓越輝騎乘之前揭機車
    兩車迎面對撞，造成卓越輝人車倒地，卓越輝因此受有頭部外傷合併嚴重腦挫傷
    、顱骨骨折及顱骨底骨骨折之傷害，經送醫後，延至同年月十八日上午十時五十
    七分許因傷重不治死亡。
二、案經台灣新竹地方法院檢察署檢察官自動檢舉偵查起訴。
    理  由
一、被告甲○○經合法傳喚，無正當理由未到庭應訊，惟右揭犯罪事實，業據被告甲
    ○○於警訊、偵查及原審法院審理時坦承不諱，核與證人張宏勇於警訊中證述：
    「（你於何時？何地聽到有車禍發生？）我是於八十九年十月十六日中午十二時
    許，在新竹市○○路八五八號我所開設的機車店前方馬路上發生車禍，當時我在
    店裡掃地，掃到店外時我的眼角餘光有看見對面巷口有位騎士駕（ＬＵＤ─四七
    八）重機車在等候，我就繼續往屋內掃地，沒多久就聽見撞擊聲，我就轉頭往屋
    外看，因為事發太突然，沒有看到雙方駕駛如何的碰撞，只在店前看到（ＬＵＤ
    ─四七八）及（ＭＸＮ─０六三）重機車兩位騎士的身體往前衝，然後就倒在馬
    路車道中心線，雙方機車車頭也互撞在一起倒在道路中，我就趕緊打一一０報警
    。」等語（見相驗卷第九頁），及兩車撞擊之位置、撞擊後機車倒地之位置、地
    上所遺留之散落物等均係在南大路八五八號前之道路中心線處、兩車毀損之情形
    亦均係車頭遭撞擊等肇事情節相符，並有道路交通事故調查報告表一紙、現場照
    片八幀附卷可稽。另被害人卓越輝確因本件車禍肇致死亡，亦經台灣新竹地方法
    院檢察署檢察官督同法醫師相驗屬實，製有勘驗筆錄、相驗屍體證明書、驗斷書
    各一紙在卷可憑。
二、按行車速度，應依標誌之規定；又汽車行駛時，駕駛人應注意車前狀況，並隨時
    採取必要之安全措施，道路交通安全規則第九十三條第一項、第九十四條第三項
    分別定有明文；又修正前同規則第九十三條第一項第四款（於九十年五月三十日
    修正為同條項第三款）復規定：「行經彎道、．．．、無號誌之交岔路口、．．
    ．，均應減速慢行，作隨時停車之準備。」。查被告甲○○於事實欄所載之時地
    ，騎乘重型機車，應注意上述道路交通安全規則之規定，且依道路事故調查報告
    表記載當時係天候晴、日間自然光線、路面乾燥、無缺陷、無障礙物、視距良好
    ，並無不能注意之情事，竟未減速慢行，作隨時停車之準備，貿然以五、六十公
    里（該路段限速為時速四十公里）之速度行駛，並疏未注意車前狀況，因而肇事
    ，致被害人卓越輝死亡，被告顯有過失；且本件經送台灣省竹苗區車輛行車事故
    鑑定委員會鑑定之結果，亦認定被告「駕駛重機車超速，且未注意車前狀況為肇
    事次因，被害人卓越飛駕駛重機車左轉後逆向穿越道路為肇事主因。」，有該會
    九十年一月三十日竹鑑字第九０一五七函暨所附之鑑定意見書在卷（相驗卷第三
    十六頁至第三十八頁）足憑。又被告之過失行為與被害人卓越輝死亡間有相當因
    果關係，被告過失致人於死犯行，事證明確，應堪徵信。
三、至本院經檢送有關卷證資料送請台灣省車輛行車事故覆議鑑定委員會覆議結果，
    固認定為：「一、卓越輝駕駛重機車，行經無號誌交岔路口，左轉逆向斜穿道路
    為肇事原因。二、甲○○無肇事因素（惟超速行駛，有違規定）。」云云，此有
    該覆議鑑定委員會之覆議意見書在卷（本院卷第二十六頁）可稽；惟查被告行車
    有違前開道路交通安全規則第九十三條第一項、第九十四條第三項及修正前同規
    則第九十三條第一項第四款（修正後為同條項第三款）之規定，已如前述，被告
    騎重型機車於駛經上開無號誌之交岔路口前，如不違規超速，且有依規定減速慢
    行，並作隨時停車之準備，在當時之天候及道路狀況下，非不能避免車禍之發生
    ，雖本件被害人卓越輝駕駛重機車，行經無號誌交岔路口，左轉逆向斜穿道路，
    亦與有過失，且亦為肇事之原因，惟因被告之與有上開違規行為，以致發生車禍
    ，被害人因此死亡，被告自不能解免其應負之過失致死罪責。是被告之犯行，因
    罪證明確，已足認定，應予依法論科。
四、核被告甲○○所為，係犯刑法第二百七十六條第一項過失致人於死罪。原審對被
    告予以論罪科刑雖非無見，公訴人之上訴意旨指原判決量刑過輕亦非有據，惟查
    原審疏未論及被告之所為，尚有違修正前道路交通安全規則第九十三條第一項第
    四款（修正後為同條項第三款）之規定，不無疏漏。本件公訴人之上訴意旨雖未
    指摘及此，惟原判決既有上開可議之處，自無可維持，應予撤銷改判。爰審酌被
    告素行良好、過失之程度、所生危害、車禍迄今未與被害人家屬達成民事和解，
    賠償被害人家屬損失，並兼衡本件肇事之主因為被害人所騎機車左轉後逆向穿越
    道路、被告之上開過失為肇事次因，有前揭鑑定意見可憑，及其犯後坦承過失犯
    行等一切情狀，仍與原審判決同，予以量處有期徒刑六月，以示懲儆。又被告行
    為後，刑法第四十一條之規定，業經於九十年一月四日修正，並於同年月十日公
    布施行，於同年月十二日生效，而修正後之刑法第四十一條第一項之規定：「犯
    最重本刑為五年以下有期徒刑以下之刑之罪，而受六個月以下有期徒刑之宣告，
    因身體、教育、職業、家庭之關係或其他正當事由，執行顯有困難者，得以一元
    以上三元（業據罰金罰鍰提高標準條例第二條前段規定，就其原定數額提高為一
    百倍折算一日）以下折算一日，易科罰金，但確因不執行所宣告之刑，難收矯正
    之效，或難以維持法秩序者，不在此限」，對於被告並無不利，依刑法第二條第
    一項前段之規定，本件應適用裁判時之新法。是被告所處上開徒刑，如易科罰金
    ，以參佰元折算壹日。
五、被告甲○○經合法傳喚，無正當理由未到庭應訊，不待其到庭陳述，逕行判決。
    據上論斷，應依刑事訴訟法第三百七十一條、第三百六十九條第一項前段、第三
    百六十四條、第二百九十九條第一項前段，刑法第二條第一項前段、第二百七十
    六條第一項、第四十一條第一項前段，罰金罰鍰提高標準條例第一條前段、第二
    條，判決如主文。
本案經檢察官張秋雲到庭執行職務。
中      華      民      國      九十     年      十      月    十六     日
                              臺灣高等法院交通法庭
                                  審判長法  官  許  增  男
                                        法  官  黃  鴻  昌
                                        法  官  蔡  彩  貞
右正本證明與原本無異。
不得上訴。
                                        書記官  高  柑  柏
中      華      民      國      九十     年      十      月    十六     日
附錄論罪科刑法條：
刑法第二百七十六條第一項：
因過失致人於死者，處二年以下有期徒刑、拘役或二千元以下罰金。


司法院資訊處製作；財團法人民間司法改革基金會備份。
